【裁判字號】    97,簡上,135
【裁判日期】    970708
【裁判案由】    詐欺
【裁判全文】
臺灣彰化地方法院刑事判決             97年度簡上字第135號
公  訴  人  臺灣彰化地方法院檢察署檢察官
上  訴  人
即  被  告  丁○○
上列上訴人因詐欺案件，不服本院彰化簡易庭九十七年度彰簡字
第五０七號，中華民國九十七年四月二十四日第一審簡易判決（
臺灣彰化地方法院檢察署九十七年度偵字第一八七七號），提起
上訴，本院管轄之第二審合議庭判決如下：
    主      文
原判決撤銷。
丁○○幫助意圖為自己不法之所有，以詐術使人將本人之物交付
，處有期徒刑月，如易科罰金，以新臺幣壹仟元折算壹日。
    犯 罪 事 實
一、丁○○知悉提供帳戶予不相識之人使用，可能幫助不詳之犯
    罪集團隱匿真實身分，以作為犯罪集團進行詐欺犯罪所用，
    竟仍不違其本意，基於幫助他人涉犯詐欺之犯意，於民國（
    下同）九十六年十二月二十二日，在彰化縣彰化市○○路某
    處，以新臺幣（下同）九千元之代價，將其所申辦之新光銀
    行彰化分行帳號0000000000000號帳戶、彰化
    第十信用合作社帳號0000000000000號帳戶之
    存摺、印章、金融卡（含密碼）等物，交付予真實姓名、年
    籍均不詳之成年男子，嗣該名男子再將前揭存摺等物件交由
    詐騙集團使用。嗣分別有梁景雲、丙○○、乙○○、甲○○
    接獲詐騙電話，對方佯稱為其友人欲借錢等語，致使梁景雲
    、丙○○、乙○○、甲○○陷於錯誤而分別依指示匯款至丁○○之上開新光銀行彰化分行及彰化第十信用合作社帳戶中
    ，此等匯款金額並旋即遭該詐欺犯罪集團提領殆盡。嗣經警
    循線查獲，始查悉上情。
二、案經彰化縣警察局彰化分局報請臺灣彰化地方法院檢察署檢
    察官偵查後，聲請簡易判決處刑。
    理      由
一、上揭犯罪事實，業據被告丁○○於警詢、偵訊中及本院審理
    時均坦承不諱，核與證人即被害人梁景雲、丙○○、乙○○
    、甲○○於警詢中之指述情節相符，復有新光銀行彰化分行
    帳號0000000000000號帳戶之申設人資料、交
    易明細、被害人梁景雲之匯款憑證、彰化第十信用合作社帳
    號0000000000000號帳戶之申設人資料、交易
    明細等件附卷可稽。又按刑法上之故意，分直接故意（確定
    故意）與間接故意（不確定故意），「行為人對於構成犯罪
    之事實，明知並有意使其發生者」為直接故意，「行為人對
    於構成犯罪之事實，預見其發生而其發生並不違背其本意者
    」為間接故意；一般人至銀行開設帳戶並非難事，如非洗錢
    、犯罪等不法目的，依常情並無捨棄自己帳戶而迂迴收受他
    人帳戶使用之理，是被告對於該名不詳姓名、年籍成年男子
    所屬詐欺集團成員可能將其帳戶用來作為詐欺等非法用途上
    ，應有所預見，且不違背其本意，其竟仍提供上開帳戶資料
    予該名成年男子所屬詐欺集團成員使用，足見該名成年男子
    所屬詐欺集團成員將被告帳戶用來作為詐欺取財之用，為被
    告所容認及允許。另查銀行帳戶可供款項之存匯、提領，係
    一般人均可輕易申請開設，並無任何資格條件之限制，且金
    融存款帳戶，事關存戶個人財產權益之保障，其與存戶印鑑
    章、提款卡結合，專屬性、私密性更形提高；除非本人或與
    本人具密切關係之人，難認有何理由可自由流通使用該存摺
    、印章；一般人亦均有應妥為保管存摺及提款卡，以防止存
    摺及提款卡被他人冒用之認識，縱有特殊情況偶有將存摺、
    提款卡交付他人之需，亦必深入瞭解其用途後始行提供使用
    ，實乃吾人日常生活經驗與事理；且存摺、提款卡等有關個
    人財產、身分之物品，如淪落不明人士手中，極易被利用為
    與財產犯罪有關之犯罪工具；而與他人於身分上不具密切關
    係之人，竟要求他人提供帳戶以為使用，此等行為，客觀上
    已屬可疑，且顯係供為某非正當資金進出使用，而隱瞞其流
    程及行為人身分曝光之不法意圖亦可預見；若此之社會現實
    ，恆係一般人本於日常生活經驗即可體察，本件被告對此自
    亦難諉為不知，是被告提供其所開設之前揭金融機構帳戶資
    料時，應有幫助他人犯詐欺取財罪之不確定故意，堪可認定
    。綜此，本件事證至臻明確，被告幫助詐欺犯行洵堪認定。
二、查本件上開真實姓名、年籍均不詳之成年男子及其所屬詐欺
    集團，基於意圖為自己不法所有之犯意，施用詐術，使被害
    人梁景雲、丙○○、乙○○、甲○○陷於錯誤，而將本人之
    財物交付，上揭真實姓名、年籍均不詳之成年男子及其所屬
    詐欺集團所為，係犯刑法第三百三十九條第一項之詐欺取財
    罪。核被告提供其前開新光銀行彰化分行、彰化第十信用合
    作社帳戶之存摺、印章、金融卡及密碼資料予真實姓名、年
    籍均不詳之成年男子及其所屬詐騙集團，以為詐欺取財所用
    ，係基於幫助他人詐欺取財之不確定故意，且所為屬詐欺取
    財罪構成要件以外之行為，核其所為則係犯刑法第三十條第
    一項、第三百三十九條第一項之幫助詐欺取財罪。被告以一
    行為交付新光銀行彰化分行、彰化第十信用合作社帳戶等之
    帳戶資料予該名真實姓名、年籍均不詳之成年男子，幫助所
    屬詐欺集團分別對被害人梁景雲、丙○○、乙○○、甲○○
    為詐欺取財，其以一行為觸犯數罪名，構成同種想像競合犯
    ，應依刑法第五十五條之規定，論以一罪。被告幫助他人犯
    詐欺取財罪，為幫助犯，依刑法第三十條第二項規定減輕其
    刑。原審對被告論罪科刑，固非無見，惟查本件被告起訴事
    實，有出售新光銀行彰化分行、幫助他人詐騙被害人梁景雲
    、丙○○部分及出售彰化第十信用合作社、幫助他人詐騙被
    害人乙○○、甲○○部分，二部分有想像競合裁判上一罪關
    係，原審判決未及審究，而有未合。被告上訴雖無理由，惟
    原審判決既有如上述違誤，自應由本院撤銷改判。爰審酌被
    告犯罪之動機、方法、目的、被告之品性、擅自提供金融帳
    戶供他人非法使用，助長社會犯罪風氣，且導致真正犯罪者
    逍遙法外，然念及被告本身並未實際參與本件詐欺取財犯行
    ，責難性較小，犯罪所得之多寡，及其犯後坦承犯行之態度
    等一切情狀，量處如主文所示之刑，並諭知易科罰金之折算
    標準，以示懲儆。
據上論斷，應依刑事訴訟法第四百五十五條之一第一項、第三項
、第三百六十九條第一項前段、第三百六十四條、第二百九十九
條第一項前段，刑法第三百三十九條第一項、第三十條第一項、
第二項、第五十五條、第四十一條第一項前段，刑法施行法第一
條之一，判決如主文。
本件經檢察官郭玄義到庭執行職務。
中    華    民    國    97    年    7    月      8    日
                  刑事第一庭    審判長法  官  葉榮郎
                                      法  官  郭麗萍
                                      法  官  胡宜如
以上正本證明與原本無異。
本件不得上訴。
中    華    民    國    97    年    7    月      8    日
                                      書記官  吳金良
附錄本案論罪科刑法條全文：
中華民國刑法第339條
（普通詐欺罪）
意圖為自己或第三人不法之所有，以詐術使人將本人或第三人之
物交付者，處5年以下有期徒刑、拘役或科或併科1千元以下罰金
。
以前項方法得財產上不法之利益或使第三人得之者，亦同。
前二項之未遂犯罰之。


司法院資訊處製作；財團法人民間司法改革基金會備份。
